臺灣高雄地方法院刑事判決　　　　　　　 94年度訴字第749號
公　訴　人　臺灣高雄地方法院檢察署檢察官
被　　　告　乙○○
上列被告因搶奪案件，經檢察官提起公訴（93年度偵字第18263號）
，本院判決如下：
    主  文
乙○○共同意圖為自己不法之所有，而搶奪他人之動產，累犯，
處有期徒刑柒月。
    事  實
一、乙○○前於民國89年間，因違反毒品危害防制條例案件，經
    本院以89年度鳳簡字第444號判決判處有期徒刑3月，並於91
    年2月10日執行完畢。詎仍不知悔改，於93年7月23日10時5
    分許，由乙○○騎乘其不知情母親林春吟所有之車牌號碼
    OFQ-199號重型機車搭載丙○○（另函送檢方偵查），行經
    高雄縣林園鄉○○村○○○路與東林東路口時，見丁○○獨
    自1人騎乘腳踏車行經該處，因認有機可趁，竟萌貪念而共
    同基於意圖為自己不法所有之搶奪犯意聯絡，由乙○○騎乘
    機車自後方接近丁○○之腳踏車旁，由丙○○自丁○○左後
    方，徒手搶奪丁○○所有置於腳踏車前置物籃內之皮包1 只
    ，得手後2人隨即共乘上開機車由高雄縣林園鄉○○○路轉
    往鳳林路逃離現場。嗣經警調閱路口監視器影帶後，循線查
    獲乙○○。
二、案經高雄縣政府警察局林園分局報請台灣高雄地方法院檢察
    署檢察官偵查起訴。
    理  由
壹、程序方面
一、按被告以外之人於審判外之陳述雖不符刑事訴訟法第159 條
    之1至之4等4條之規定，而經當事人於審判程序同意作為證
    據，法院審酌該言詞陳述或書面陳述作成時之情況，認為適
    當者，亦得為證據；當事人、代理人或辯護人於法院調查證
    據時，知有刑事訴訟法第159條第1項不得為證據之情形，而
    未於言詞辯論終結前聲明異議者，視為有前項之同意，同法
    第159條之5定有明文。立法意旨在於傳聞證據未經當事人之
    反對詰問予以核實，原則上先予排除。惟若當事人已放棄反
    對詰問權，於審判程序中表明同意該等傳聞證據可作為證據
    ；或於言詞辯論終結前未聲明異議，基於尊重當事人對傳聞
    證據之處分權，及證據資料愈豐富，愈有助於真實發見之理
    念，且強化言詞辯論主義，使訴訟程序得以順暢進行，上開
    傳聞證據亦均具有證據能力。
二、本件被害人丁○○固曾於警詢中為陳述，其性質雖屬傳聞證
    據，惟其未再於法院審理中為陳述，且查無符合同法第159
    條之1至之4等前4條之情形，被害人所為之上開警詢筆錄內
    容，業經當事人於本院審判程序同意作為證據，審理時並提
    示並告以要旨，經檢察官及被告等人表示意見。當事人已知
    上述筆錄乃傳聞證據，且均未於言詞辯論終結前對該等筆錄
    內容異議，依上開規定，被害人於警詢中之證言應具有證據
    能力。
貳、實體部分
一、訊據被告乙○○矢口否認上開共同搶奪犯行，辯稱：當時行
    經林園南路及東林東路口時，對向有一輛大車子過來，我為
    了要閃車才靠近被害人。我不知道丙○○欲行搶他人財物，
    嗣聽聞有人喊「啊」一聲後，丙○○便說他搶了人家東西，
    要求我快騎走云云。然查：
  (一)被害人丁○○於上開時、地，如何遭受被告乙○○及共犯
    丙○○共乘上述車號機車，由被告乙○○騎乘機車，共犯丙○○下手搶奪被害人之皮包等事實，業據被害人於警訊及偵
    查中指訴明確，復有扣押筆錄、扣押物品目錄表各1張、照
    片9幀在卷可稽。
  (二)且被害人於偵查中證稱：「他們自我左後方靠近我，我當時
    只覺得他們為何靠我那麼近，結果坐在機車後面那位就搶走
    我放在腳踏車前置物籃內之紅色皮包，我皮包有用菜壓著，
    不知他怎知菜下方有放皮包」等語。是被害人之皮包既然置
    於置物籃內，被告乙○○如僅係因行經林園南路及東林東路
    口時為閃避對向來車而靠近被害人，何以需靠近到可以輕易
    自被害人置物籃內取物的距離？況且據被害人證稱被告乙○○係自被害人左後方接近，如被告乙○○為閃避對向來車而
    接近被害人，應係立即向被害人方向靠近而不致有餘暇自被
    害人左後方接近。又被害人之皮包係壓在菜下方，如非被告
    乙○○及共犯丙○○事前即已覬覦被害人之皮包，何以能在
    接近被害人時即迅速辨認被害人之皮包擺放位置並將壓在菜
    下方之皮包抽出？
  (三)況被害人於偵查中復證稱：「搶我皮包的那位動作很俐落，
    他一瞬間就把皮包拿走，我也來不及喊叫」等語。被害人既
    然於毫無防備之下皮包被搶而不及反應以致並未喊叫，則共
    犯丙○○倘未事先告知乙○○其欲對被害人行搶，被告乙○○焉能於其甫搶奪得手且未聽到被害人發覺喊叫之時，即迅
    速加速搭載共犯丙○○逃離現場？又被告乙○○如未共同參
    與搶奪，何以在共犯丙○○搶奪得手後，要聽從共犯丙○○
    所言加速逃逸？
  (四)復觀諸共犯丙○○下手行搶得手後，被告2人即共乘機車逃
    逸返家，並於10分鐘後警方循線至被告乙○○家詢問時，被
    告乙○○見警方已至，立即自家中後門脫逃，且事後1個月
    餘都居住在朋友住處以躲避警方查緝，此據被告於本院審理
    時供承在卷。衡情被告乙○○如未參與搶奪犯行，僅需向警
    方供出行搶之人為丙○○即可，足證其因見事跡敗露，畏罪
    情虛，方才出此下策逃跑。
  (五)且被告乙○○於本院審理時復供稱：「我在躲藏的時候，我
    有遇到丙○○的父親，丙○○的父親跟我說，監視器僅有照
    到我，要我扛起來。叫我不要把丙○○供出來。他表示如果
    我去執行，他要匯錢給我」等語。如被告乙○○並未參與
    本件搶奪犯行，何以共犯丙○○之父親要求被告乙○○迴護
    共犯丙○○而由被告乙○○獨自承擔本件犯行？是被告乙○○確與丙○○共犯本件搶奪犯行，堪以認定。
  (六)綜上所述，被告乙○○否認犯行，所辯上情，顯係卸責之詞
    ，不足採信本件搶奪事證明確，被告乙○○與共犯丙○○2
    人上開共同搶奪犯行，應堪認定。
二、按意思之聯絡並不限於事前有所謀議，即僅於行為當時有共
    同犯意之聯絡者，亦屬之。本件被告乙○○於本院審理時雖
    供稱伊係在路上碰到丙○○，丙○○要求伊載丙○○去林園
    ，乃搭載丙○○等語，但其確於行搶前與共犯丙○○已有搶
    奪之犯意已如前述，並騎機車靠近被害人，足認被告乙○○
    對於行搶被害人之事，與丙○○已有意思合致及行為分擔，
    被告乙○○與丙○○自有搶奪之共同犯意聯絡甚明。 核被
    告乙○○所為，係犯刑法第325條第1項之搶奪罪。被告乙○○與共犯丙○○2人間，就上開搶奪犯行，有犯意聯絡及行
    為分擔，應論以共同正犯。又被告乙○○前於89年間，因違
    反毒品危害防制條例案件，經本院以89年度鳳簡字第444號
    判決判處有期徒刑3月，並於91年2月10日執行完畢，有臺灣
    高等法院被告前案紀錄表1份在卷可據，其於5年之內再犯上
    開有期徒刑以上之罪，為累犯，應依刑法第47條規定加重其
    刑。爰審酌被告乙○○正值青壯，不思依循正軌賺取財物，
    竟共同搶奪他人之財物，惡性非輕，惟念及被告乙○○並未
    分得財物，並於審理時供出共犯丙○○，犯後態度尚非惡劣
    等一切情狀，量處如主文所示之刑，以資懲儆。至扣案之上
    揭機車為被告之母林春吟所有，另藍白色上衣雖屬被告所有
    ，惟並非供本件犯罪所用之物，爰均不予宣告沒收，附此敘
    明。
據上論斷，應依刑事訴訟法第299條第1項前段，刑法第28條、第
325條第1項、第47條，判決如主文。
本案經檢察官甲○○到庭執行職務。
中　　華　　民　　國　　94　　年　　6 　　月　　30　　日
                  鳳山刑事第1庭審判長法　官  陳志銘
                                     法  官  王雅苑
                                     法  官  林芳華
以上正本證明與原本無異。
如不服本判決，應於判決送達後10日內，向本院提出上訴狀。
                                     書記官  賴佳慧
中　　華　　民　　國　　94　　年　　7 　　月　　6 　　日
附錄本案論罪科刑法條全文
刑法第325條
意圖為自己或第3人不法之所有，而搶奪他人之動產者，處6月以
上5年以下有期徒刑。
因而致人於死者，處無期徒刑或7年以上有期徒刑，致重傷者，
處3年以上10年以下有期徒刑。
第1項之未遂犯罰之。
